臺灣高等法院刑事判決　　　　　　　　 96年度上訴字第267號
上　訴　人
即　被　告　乙○○
上列上訴人因偽造文書案件，不服臺灣板橋地方法院95年度訴字
第1101號，中華民國95年11月3日第一審判決（起訴案號：臺灣
板橋地方法院檢察署95年度偵字第5818號），提起上訴，本院判
決如下：
    主  文
原判決撤銷。
乙○○連續行使偽造私文書，足以生損害於他人，累犯，處有期
徒刑壹年。如附表所示偽造之「甲○○」署名及指印各壹枚，均
沒收。
    事      實
一、乙○○前曾因犯偽造有價證券、侵占案件，經臺灣臺北地方
    法院於民國（下同）89年12月18日以88年度訴字第1727號分
    別判處有期徒刑3年2月、7月，並定應執行刑為有期徒刑3年
    6月；上訴後，先後由本院於90年3月28日以90年度上訴字第
    516號、最高法院於90年6月7日以90年台上第3528號判決上
    訴駁回確定；而於92年5月21日縮短刑期假釋出監，至93年
    11月12日縮刑期滿執行完畢。
二、詎乙○○仍不知悛悔，因商請友人丙○○以渠名義出面向銀
    行借款後，無法如期償還，竟基於行使偽造文書之概括犯意
    ，連續為下列行為：
  (一)先於94年8月間某日，在不詳處所，利用台新國際商業銀行
    （以下簡稱台新銀行）寄交之催繳通知書及帳單加以剪貼，
    並盜用催繳通知書上「台新資管」印文一枚，偽造台新銀行
    名義，內容為「敬啟者：日期：九十四年八月十六日台端於
    本行辦理之信用貸款依約應於民國九十四年八月二十七日繳
    納方付金新台幣3, 50000整，本行前已於民國九十四年九月
    十一日通知台端前如期清償迄今台端之惠付。敬惟感謝台端
    長久以來對本行之支行已繳清本款，依約繳付於本行辦理之
    約金，擬依本行將依照借款契約書規定進行特以此函通知，
    希台端所有之。台新國際商業銀行」之已清償債務通知書後
    ，加以影印，以偽造上揭內容之影本私文書一紙；旋持該偽
    造之影本私文書向丙○○行使，表示其已清償該債務，足以
    生損害於丙○○及台新銀行。
  (二)其後因上揭債務事實上並未償還，經丙○○發覺後要求乙○○清償積欠銀行之全部債務，惟乙○○並無償還能力，丙○○乃要求其提供保證；乙○○為求能予以安撫，復於94年11
    月20日，在不詳處所，於其具名書立之還款切結書上保證人
    欄，偽造其胞姐甲○○之署名及指印各一枚，以偽造甲○○
    名義願意擔保清償責任之保證書私文書一紙，旋持向丙○○
    行使，表示甲○○已同意擔任還款之保證人；足以生損害於
    丙○○及甲○○。
  (三)嗣乙○○始終未能償還前開債務，經丙○○向台新銀行、甲○○查詢後，始查悉上情。
三、案經丙○○訴由臺灣板橋地方法院檢察署檢察官偵查起訴。
    理      由
一、訊之被告乙○○於檢察官偵查、原法院及本院審理中對於上
    揭事實已坦承不諱，核與告訴人丙○○指述之情節，及證人
    甲○○於檢察官偵查中結證之情節相符，復有偽造之清償債
    務通知書、切結書影本（見偵查卷第5頁、第6頁）在卷可佐
    ，足認被告自白核與事實相符，應屬可信。本案事證明確，
    被告犯行，洵堪認定。
二、論罪法條：
  (一)按影本與原本可有相同之效果，如將原本予以影印後，將原
    本之部分內容竄改，重加影印，其與無制作權人將其原本竄
    改，作另一表示其意思者無異，應成立變造文書罪，最高法
    院73年臺上字第3885號著有判例。核被告所為，係犯刑法第
    216條、第210條之行使偽造私文書罪。被告於偽造之清償債
    務通知書上盜用「台新資管」印文一枚，及在切結書上保證
    人欄偽造「甲○○」之署名及指印各一枚，分別係偽造私文
    書之部分行為，均不另論罪。被告偽造私文書後復持以行使
    ，其偽造私文書之低度行為被行使之高度行為吸收，僅論以
    高度之行使偽造私文書罪。
  (二)被告先後二次行使偽造私文書犯行，其時間緊接，手段雷同
    ，所犯又係構成要件相同之罪名，顯係基於概括犯意反覆為
    之，為連續犯，依行為時即修正前刑法第56條規定，應論以
    一罪，並依法加重其刑。又，被告行為後，刑法第56條連續
    犯之規定，業於94年1 月7日修正公布刪除，並於95年7月1
    日施行，則被告之犯行，因行為後新法業已刪除連續犯之規
    定，此刪除雖非犯罪構成要件之變更，但顯已影響行為人刑
    罰之法律效果，自屬法律有變更，依新法第2條第1項規定，
    比較新、舊法結果，仍應適用較有利於被告之行為時法律即
    舊法論以連續犯（最高法院95年第8次刑事庭會議決議參照
    ）。
  (三)被告前曾因犯偽造有價證券、侵占案件，經臺灣臺北地方法
    院於89年12月18日以88年度訴字第1727號分別判處有期徒刑
    3年2月、7月，並定應執行刑為有期徒刑3年6月；上訴後，
    先後由本院於90年3月28日以90年度上訴字第516號、最高法
    院於90年6月7日以90年台上第3528號判決上訴駁回確定；而
    於92年5月21日縮短刑期假釋出監，至93年11月12日縮刑期
    滿執行完畢，有本院被告全國前案紀錄表附卷供參；被告於
    有期徒刑執行完畢五年以內再故意犯本件有期徒刑以上之罪
    ，不論依修正前之刑法第47條，或修正後之刑法第47條第1
    項之規定，均構成累犯，對被告而言並無有利或不利之情形
    ，自不生新舊法比較之問題，應逕依現行裁判時刑法第47條
    論以累犯，並遞予加重其刑（最高法院95年第21次刑事庭會
    議決議參照）。
三、原審據以論罪科刑，固非無見。惟查：(一)被告就偽造之台新
    銀行名義已清償債務通知書部分，係於偽造後加以影印，再
    持該偽造之影本，向丙○○行使，主張其已清償該債務等情
    ，已據檢察官偵查中詳為陳明在卷（見偵查卷第17頁）；原
    判決未予論述，自嫌疏漏。(二)被告就行使偽造台新銀行名義
    清償債務通知書部分之犯行，所為僅足生損害於丙○○及台
    新銀行，而不足生損害於甲○○；被告在其具名書立之還款
    切結書上保證人欄，偽造其胞姐甲○○之簽名及指印各一枚
    ，以偽造甲○○名義願意擔保清償責任之保證書私文書一紙
    ，持向丙○○行使部分之犯行，僅足以生損害於丙○○、甲○○；乃原判決竟逕自認定「以上均足以生損害於丙○○、
    甲○○及台新銀行」，亦嫌率斷。被告之上訴意旨指摘原審
    量刑過重，雖無理由，然原判決既有上揭可議之處，仍屬無
    可維持，應由本院予以撤銷改判。爰審酌被告犯罪動機、目
    的、手段，對被害人所造成之損害，犯罪後尚未賠償告訴人
    損失，惟事後已坦承犯行，態度尚屬良好等一切情狀，量處
    如主文所示之刑。如附表所示被告於94年11月20日具名書立
    切結書上保證人欄偽造之「甲○○」署名及指印各一枚，為
    偽造之署押，應依刑法第219條規定沒收。至於，盜用之印
    文部分，依法則毋庸併予宣告沒收，附此敘明。
據上論斷，應依刑事訴訟法第369條第1項前段、第364條、第299
條第1項前段，刑法第2條第1項前段、第216條、第210條、第219
條、第47條，修正前刑法第56條，判決如主文。
本案經檢察官侯千姬到庭執行職務。
中　　華　　民　　國　　96　　年　　2 　　月　　27　　日
　　　　　　　　　刑事第十庭    審判長法　官 楊炳禎
　　　　　　　　　　　　　　　　　    法　官 黃俊明
　　　　　　　 　 　　　　　　　　　　法　官 陳博志
以上正本證明與原本無異。
如不服本判決，應於收受送達後十日內向本院提出上訴書狀，其
未敘述上訴之理由者並得於提起上訴後十日內向本院補提理由書
（均須按他造當事人之人數附繕本）。
                                      書記官 陳嘉文
中　　華　　民　　國　　96　　年　　3 　　月　　2 　　日
附錄：本案論罪科刑法條全文
刑法第216條：
行使第210條至第215條之文書者，依偽造、變造文書或登載不實
事項或使登載不實事項之規定處斷。
刑法第210條：
偽造、變造私文書，足以生損害於公眾或他人者，處5年以下有
期徒刑。
附表：
  被告於94年11月20日具名書立切結書上保證人欄偽造之「甲○○」署名及指印各一枚。
